臺灣板橋地方法院刑事判決　　　　　　　 96年度易字第544號
公　訴　人　臺灣板橋地方法院檢察署檢察官
被　　　告　乙○○
上列被告因侵占案件，經檢察官提起公訴（九十六年度偵續一字
第七號），於被告為有罪之陳述後，本院合議庭裁定由受命法官
獨任依簡式審判程序審理，茲判決如下：
    主  文
乙○○意圖為自己不法之所有，而侵占自己持有他人之物，累犯
，處有期徒刑肆月，如易科罰金，以銀元參佰元折算壹日，減為
有期徒刑貳月，如易科罰金，以銀元參佰元折算壹日。
    事  實
一、乙○○前因違反著作權法案件，經本院以八十七年易字第二
    六二三號判處有期徒刑五月確定，於民國八十七年十二月十
    六日以易科罰金執行完畢（此部分於本件構成累犯）。又因
    妨害風化案件，經臺灣高等法院以九十二年度上訴字第一九
    四七號判處有期徒刑一年二月確定，於九十四年二月二十四
    日執行完畢（此部分於本件不構成累犯）。
二、乙○○於九十二年間為經營傳播公司，邀約甲○○、丙○○
    二人共同出資，甲○○乃於九十二年十月四日在臺北市○○
    區○○路二段四十號三樓住處，交付新臺幣（下同）五萬元
    予乙○○；丙○○亦先後於同年月六日、九日分別匯款五萬
    元（合計十萬元）至乙○○所指定臺灣企業銀行錦和分行帳
    號00000000000號（戶名王欣怡）帳戶內。乙○○於收受上開投資款而為持有後，於九十二年十月十二日前
    之十月中旬某日，因其父親之醫療及喪葬費用需求，而萌生
    為自己不法所有之意圖，將其所持有之上開投資款十五萬元
    ，變異為自己所有之意思而侵占之，並挪為其父親醫療及喪
    葬費用之用。嗣於同年十一月上旬，甲○○及丙○○質問乙○○上開傳播公司籌設進度後，始悉上情。
三、案經甲○○、丙○○訴由臺北市政府警察局萬華分局移送臺
    灣臺北地方法院檢察署檢察官呈臺灣高等法院檢察署檢察長
    移轉臺灣板橋地方法院檢察署檢察官偵查起訴。
    理  由
一、犯罪事實之認定：上揭犯罪事實，業據被告乙○○自白不諱
    ，核與告訴人甲○○、丙○○之指訴與證人王欣怡於偵查中
    之證述合致，堪認被告上開自白應與事實相符。此外，復有
    被告在事發後於九十二年十一月十二日所出具之借據、本票
    與臺灣企業銀行錦和分行上開帳戶之交易明細表存卷可稽，
    本件事證已臻明確，被告如事實欄所載之犯行足以認定，應
    予依法論科。
二、論罪科刑之法律適用：
  (一)按被告行為後，刑法及其施行法於九十四年一月七日修正，
    並自九十五年七月一日施行，另罰金罰鍰提高標準條例第二
    條之規定配合刑法修正同時刪除。依修正後刑法第二條第一
    項之規定：「行為後法律有變更者，適用行為時之法律。但
    行為後之法律有利於行為人者，適用最有利於行為人之法律
    。」。上開刑法、刑法施行法等相關法律之修正雖非個別刑
    罰處罰規定或構成要件之變更，然已足為影響行為之可罰性
    範圍及其法律效果之法律修正而言，而屬刑法第二條第一項
    所定之法律變更，自應就罪刑有關之共犯、未遂犯、連續犯
    、牽連犯、結合犯、以及累犯加重、自首減輕、暨其他法定
    加減原因、與加減例等一切情形，綜其全部之結果，而為比
    較，再適用有利於行為人之法律處斷，且應就罪刑有關之一
    切情形，比較其全部之結果，而為整個之適用，不能割裂而
    分別適用有利益之條文（最高法院二十四年上字第四六三四
    號、二十七年上字第二六一五號判例與九十五年第八次刑事
    庭會議決議意旨參照）；而易科罰金之折算標準、易服勞役
    之折算標準及期限涉及裁量權之行使，係屬科刑規範事項，
    其折算標準於裁判時並應於主文內諭知，與一般純屬執行之
    程序有別，是如新舊法對易科罰金之折算標準、易服勞役之
    折算標準及期限各有不同時，自應依上開規定，比較適用最
    有利於行為人之法律。但此之所謂不能割裂適用，係指與罪
    刑有關之本刑而言，不包括易刑處分，事關刑罰執行之易刑
    處分仍應分別適用最有利於行為人之法律；易言之，倘所處
    之主刑同時有徒刑、拘役易科罰金、罰金易服勞役之情形時
    ，關於易科罰金、易服勞役部分應分別為新舊法有利不利之
    比較，依刑法第二條第一項從舊從輕原則定其易刑之折算標
    準。是本件自應就被告適用修正前後相關規定法律效果綜合
    比較後，分就其罪刑及易刑處分依上開規定適用法律，茲比
    較說明如下：
    1.被告侵占所持有之他人款項，依其行為時法即刑法及其施
      行法於九十五年七月一日修正施行前之規定，係犯刑法第
      三百三十五條第一項之侵占罪。被告以一個行為同時侵害
      二個財產法益，觸犯二個侵占罪名，為想像競合犯，應依
      修正前刑法第五十五條之規定從其中情節較重之侵占丙○○財物部分（侵占金額較高）處斷。又被告前因違反著作
      權法案件，經本院以八十七年易字第二六二三號判處有期
      徒刑五月確定，於八十七年十二月十六日以易科罰金執行
      完畢，此有臺灣高等法院被告前案紀錄表附卷足參，其於
      有期徒刑執行完畢後五年以內再犯本件最重本刑為有期徒
      刑以上之罪，為累犯，應依修正前刑法第四十七條之規定
      加重其刑。
    2.而依刑法及其施行法於九十五年七月一日修正施行，及罰
      金罰鍰提高標準條例第二條之規定配合刑法修正同時刪除
      之相關規定，被告所涉刑法第三百三十五條第一項論罪條
      文之構成要件與法定刑本身固無修改；而其中罰金刑部分
      原依罰金罰鍰提高標準條例第一條前段之規定提高結果，
      其金額為銀元一萬元（合新臺幣三萬元），而修正後罰金
      罰鍰提高標準條例第一條前段停止適用，並增訂刑法施行
      法第一條之一，將上開罰金刑之貨幣單位改為新臺幣，並
      提高為三十倍，以此計算其金額為新臺幣三萬元，是罰金
      刑最高額部分亦無實質變動；然罰金刑之最低額因刑法第
      三十三條第五款之修正，由原先經罰金罰鍰提高標準條例
      提高後之銀圓十元（合新臺幣三十元），再提高為新臺幣
      一千元，自以修正前之規定較輕。又修正後刑法就想像競
      合犯部分並無變更，僅係將原列於同條之連續犯部分刪除
      ，是此部分無庸為比較適用。而累犯之規定於修法後雖僅
      限於故意犯始有其適用，惟本件被告之行為本即為故意犯
      ，修法後之規定並無較為有利被告之處。是就上開本件所
      涉各法律適用項目綜合比較結果，修法後之規定並無較有
      利於行為人之情形，應依刑法第二條第一項前段之規定，
      適用被告行為時即刑法及其施行法於九十五年七月一日修
      正施行前之規定，其適用內容如前二(一)1.所述，惟想像競
      合犯部分，因非法律變更而無庸為比較適用，應逕依現行
      刑法第五十五條之規定即足。
  (二)爰審酌被告有事實欄所載之科刑執行紀錄，有臺灣高等法院
    被告前案紀錄表在卷可參，素行非佳，其為侵占犯行之動機
    固非毫無可憫，然其行為與所使用侵占之手段仍屬可訾，挪
    用數額合計十五餘萬元，造成之損害非微，然於偵審中能直
    承犯行，犯罪後之態度尚稱良好，惟尚未能與告訴人達成民
    事和解等一切情狀，量處如主文所示之刑，以資儆懲。又易
    科罰金之標準依修正前第四十一條第一項前段及修正前罰金
    罰鍰提高標準條例第二條之規定，係以銀元一百元、二百元
    及三百元（即新臺幣三百元、六百元及九百元）折算乙日，
    修法後罰金罰鍰提高標準條例第二條刪除，並修正刑法第四
    十一條第一項前段之折算標準為新臺幣一千元、二千元及三
    千元，則修法後得以罰金易科之折算標準既為提高，較之修
    法前之規定自無有利於行為人之情形，應依刑法第二條第一
    項前段之規定，就本件適用修正前刑法第四十一條第一項前
    段之規定，諭知易科罰金之折算標準。再者被告本件犯罪在
    九十六年四月二十四日以前，復無中華民國九十六年罪犯減
    刑條例所列不予減刑之情形，應依同條例第二條第一項第三
    款之規定，就所受宣示之拘役減其刑期二分之一。至減刑後
    易科罰金之折算標準，仍應依原宣示之折算標準而無庸另定
    ，併此敘明。
據上論斷，應依刑事訴訟法第二百七十三條之一第一項、第二百
九十九條第一項前段，刑法第二條第一項前段、第三百三十五條
第一項、第五十五條，修正前刑法第四十七條、第四十一條第一
項前段，罰金罰鍰提高標準條例第一條前段，廢止前罰金罰鍰提
高標準條例第二條，中華民國九十六年罪犯減刑條例第二條第一
項第三款、第七條第一項、第二項，判決如主文。
本案經檢察官曾文鐘到庭執行職務。
中　　華　　民　　國　　96　　年　　9 　　月　　6 　　日
                    刑事第十庭    法　官  楊博欽
以上正本證明與原本無異
如不服本判決應於送達後十日內向本院提出上訴狀
                                  書記官　李慈容
中　　華　　民　　國　　96　　年　　9 　　月　　6 　　日
附錄本案論罪科刑法條全文：
中華民國刑法第三百三十五條
  意圖為自己或第三人不法之所有，而侵占自己持有他人之物者
  ，處五年以下有期徒刑、拘役或科或併科一千元以下罰金。
  前項之未遂犯罰之。
